【裁判字號】    95,上易,220
【裁判日期】    950425
【裁判案由】    竊盜
【裁判全文】
臺灣高等法院臺中分院刑事判決         95年度上易字第220號
上  訴  人
即  被  告  戊○○
選任辯護人  周春霖律師
上列上訴人因竊盜案件，不服臺灣彰化地方法院94年度易字第17
7號中華民國94年12月27日第一審判決 （起訴案號：臺灣彰化地
方法院檢察署93年度偵續字第36號），提起上訴，本院判決如下
：
    主  文
上訴駁回。
    事  實
一、戊○○前曾於民國七十七年間犯竊盜罪，經法院判處有期徒
    刑八月確定，並於七十八年十一月十四日執行完畢（距本件
    行為時已逾五年，不構成累犯）。詎猶不知悔改，竟與綽號
    「阿民」之成年男子共同基於意圖為自己不法所有之竊盜概
    括犯意，以開設肥料工廠為藉口，由戊○○出面向丙○○承
    租其子丁○○、乙○○所有坐落彰化縣芳苑鄉○○村○○○
    段六四七、八九一、八九一之一、八九二、八九八、八九九
    、九○一、九○一之一、九○一之二、九○二、九○三、、
    九○四、九二四、九二四之一、九二四之二、九二八、九二
    九、九二九之一、九三○地號等十九筆土地（下稱系爭土地
    ），租期自九十一年十一月十日起至九十三年十一月九日止
    ，租金為新臺幣（下同）一百四十萬元，並由戊○○僱用不
    知情之曾鄰瑋在現場擔任監工，先行僱工整地，進而於九十
    一年十一月二十四日起，以開設肥料工廠須挖取大型發酵池
    為由，再僱用不知情之工人，在系爭土地挖取面積約零點一
    五公頃之坑洞，除其中約六立方米砂石暫置放於隔鄰坐落彰
    化縣芳苑鄉○○村○○○段八八四地號土地上（此部分另經
    原審法院以九十三年度易字第四四七號判決在案），其餘挖
    取之砂石，均由戊○○利用機會僱用不知情之工人載運至其
    他處所而連續竊取系爭土地之砂石 (共約值新台幣100萬元
    )，據為己有，伺機出售。嗣於同年月二十七日上午九時五
    十分許，為丙○○報警查獲，而循線查悉上情。
二、案經丙○○訴由彰化縣警察局二林化分局報請臺灣彰化地方
    法院檢察署檢察官偵查起訴。
    理  由
一、訊據被告戊○○固矢口否認有何前揭竊盜犯行，辯稱：伊係
    向告訴人丙○○承租系爭土地開設肥料工廠，因而僱工於該
    土地挖取發酵池，挖取之砂石均留於現場，但沒有把砂石載
    去他處，並未竊取砂石云云。惟查：
（一）本件被告戊○○與綽號「阿民」之成年男子共同以開設肥
      料工廠為由，由戊○○出面向丙○○承租其子丁○○、乙
      ○○所有之系爭土地，租期自九十一年十一月十日起至九
      十三年十一月九日止，租金為一百四十萬元，以及系爭土
      地其後經挖取面積約零點一五公頃之坑洞一節，此為被告
      戊○○所供承在卷，並據證人即被害人丙○○證述無誤，
      且有租賃契約書一紙、土地登記謄本一份、彰化縣非都市
      土地使用管制聯合稽查取締小組會勘紀錄表一件及現場相
      片多張存卷可資佐證，堪先認定。
（二）次查被告戊○○雖辯稱承租系爭土地係欲開設肥料工廠，
      惟依彰化縣政府函覆之內容顯示依據工廠管理輔導法及其
      公告事項規定，申請肥料工廠應俟設廠完成後，依該法規
      定向主管機關申請工廠登記，其廠地面積應達一百平方公
      尺以上，或廠房面積達五十平方公尺以上，或使用電力容
      量、熱能達二點二五千瓦以上，且除該法外，尚須符合地
      政、都計、環保、建管等相關法令規定始得辦理登記。至
      於是否需具備發酵池，應視其製程是否須經過發酵，倘無
      發酵過程，則無需發酵池，此有該府九十二年八月十五日
      府建工字第○九二○一四八六九○號函一份存卷可據，基
      此可知欲設立肥料工廠，過程甚為繁複，除須具備相當資
      金外，並須搭建廠房，通過各相關主管機關之審核，始能
      達成。然查本件被告自陳全然未出分文資金，僅具有板模
      資歷，並無經營肥料工廠之經驗，且未能提出興建工廠之
      設計圖說，以及向相關主管機關提出設立工廠之申請文件
      ，顯然與上開正常申請設立肥料工廠所進行之流程有違，
      況觀諸案發現場所攝相片，系爭土地仍屬一片荒蕪，毫無
      搭建廠房之跡象，卻急於挖取面積寬廣之發酵池以取得大
      量之砂石，復無法明確交代系爭土地所挖取砂石之流向去
      處，其顯然係以設立肥料工廠須挖取發酵池為藉口，以此
      遂行盜取陸砂販售圖利之實，彰彰明甚，且其既無設立肥
      料工廠之跡象，則其挖取砂石自係欲運往他處出售，渠以
      前情置辯，要屬飾卸之詞，殊難採信。
（三）另查被告戊○○雖復辯稱告訴人對於系爭土地挖取發酵池
      一事，全然知情云云，姑不論此為告訴人所否認，縱認其
      確曾同意挖取發酵池，然被告戊○○並非因此即可將挖取
      發酵池所得之砂石運離現場，其理甚明，而參諸本件係告
      訴人丙○○主動報警表示系爭土地遭盜取砂石，衡情亦應
      可排除告訴人丙○○與被告戊○○共謀「一地三吃（即土
      地先抵押設定向金融機構借款後，挖取土地砂石販賣得利
      ，再收取費用供人傾到廢棄物回填，其後任由金融機構拍
      賣該已遭污染之土地）」之可能，是被告此部分辯詞，同
      屬無據，仍無可取。本件事証已臻明確，且曾鄰瑋已於原
      審偵審中供述甚詳，故被告請求傳訊曾鄰瑋，核無必要，
      合予敘明。
（四）綜上所述，被告戊○○上揭所辯各節，均無可採，本件事
      證明確，其前揭犯行，洵堪認定，應予依法論科。
二、核被告戊○○所為，係犯刑法第三百二十條第一項之普通竊
    盜罪。被告戊○○與綽號「阿民」之成年男子，有犯意聯絡
    與行為分擔，為共同正犯。又被告戊○○利用不知情之工人
    為其挖取及運送系爭土地之砂石，為間接正犯。另被告先後
    多次竊盜犯行，時間緊接，手法相似，犯罪構成要件相同，
    顯係基於概括之犯意反覆為之，為連續犯，應依刑法第五十
    六條之規定，論以一罪，並加重其刑。原審因依刑法第二十
    八條、第五十六條、第三百二十條第一項，審酌被告犯罪之
    動機、目的、手段、對被害人所生危害，且其不思以正當途
    徑獲取所需，輕忽他人財產法益，顯示法治觀念薄弱，及其
    犯後仍未見悔悟之心，態度殊值非議等一切情狀，量處有期
    徒刑一年六月，以資懲儆。核無違誤，被告上訴意旨否認犯
    罪，指摘原審判決不當，求予撤銷，並無理由，應予駁回。
據上論結，應依刑事訴訟法第三百六十八條，判決如主文。
本案經檢察官甲○○到庭執行職務。
中    華    民    國    95    年    4    月   25      日
          刑事第十一庭  審判長法  官  黃  梅  月
                              法  官  林  欽  章
                              法  官  黃  日  隆
上列正本證明與原本無異。
不得上訴。
                              書記官  陳  三  軫
中    華    民    國    95    年    4  月     27      日
                                                      Ａ


司法院資訊處製作；財團法人民間司法改革基金會備份。
